臺灣臺東地方法院刑事判決
111年度訴字第80號
公  訴  人  臺灣臺東地方檢察署檢察官
被      告  邱子軒



上列被告因傷害案件，經檢察官提起公訴（111年度偵字第749號
），本院判決如下：
    主  文
邱子軒無罪。
    理  由
一、公訴意旨略以：被告邱子軒及配偶金承緗與告訴人黃素娥均
    為同事關係。被告於民國110年12月30日17時40分許，在臺
    東縣○○市○○路0段000巷00號門口前，雙方因細故生有爭執，
    被告遂基於傷害之犯意，徒手拉扯並推擠告訴人衣領及身體
    ，使告訴人其因此遭上址處所玻璃門夾傷，致其受有左手挫
    傷併皮下血腫之傷害。因認被告涉犯刑法第277條第1項之傷
    害罪嫌。
二、按犯罪事實應依證據認定之，無證據不得認定犯罪事實；又
    不能證明被告犯罪者，應諭知無罪之判決，刑事訴訟法第15
    4條第2項、第301條第1項分別定有明文。認定不利於被告之
    事實，須依積極證據，苟積極證據不足為不利於被告事實之
    認定時，即應為有利於被告之認定，更不必有何有利之證據
    。此之所謂證據，須確屬能為被告有罪之證明，而無瑕疵可
    指者，始足當之；再者，犯罪事實之認定，應憑證據，所謂
    證據，須適於為被告犯罪事實之證明者，始得採為斷罪資料
    ，如未能發現相當證據，或證據不足以證明，自不能以推測
    或擬制之方法以為裁判基礎；又所謂認定犯罪事實所憑之證
    據，雖不以直接證據為限，間接證據亦包括在內，然而無論
    直接或間接證據，其為訴訟上之證明，須於通常一般人均不
    致有所懷疑，而得確信其為真實之程度，始得據之為有罪之
    認定，倘其證明尚未達到此一程度，而有合理懷疑存在時，
    即應為無罪之判決（最高法院29年上字第3105號、30年上字
    第816號、40年台上字第86號、53年台上字第2750號、76年
    台上字第4986號分別著有判例參照，現效力均同判決）。另
    被害人係被告以外之人，就被害經過所為之陳述，本質上固
    屬證人，然其目的在於使被告受刑事訴追處罰，與被告處於
    絕對相反之立場，所為陳述不免未盡實在或有所偏頗，其證
    明力顯較與被告無利害關係之一般證人之陳述為薄弱，為免
    過於偏重被害人之指證，有害於真實發現及被告人權保障，
    基於刑事訴訟法推定被告無罪及嚴格證明法則，被害人陳述
    與被告自白之證明力類同，均應有所限制。亦即被害人之陳
    述不得作為有罪判決之唯一證據，須其陳述並無瑕疵，且就
    其他方面調查，有補強證據證明確與事實相符，始得採為被
    告論罪科刑之基礎。所謂無瑕疵，係指被害人所為不利於被
    告之陳述，與社會上之一般生活經驗或卷附其他客觀事證，
    並無矛盾而言。又所稱補強證據，固不以證明犯罪構成要件
    之全部事實為必要，但以與被害人指述具有相當之關聯性為
    前提，並與被害人之指證相互印證，綜合判斷，已達於使一
    般之人均不致有所懷疑，而得確信其為真實之程度而言（最
    高法院101年度台上字第6576號判決意旨參照）。
三、公訴意旨認被告涉有上開罪嫌，無非係以被告於警詢及偵查
    中之供述、證人即告訴人黃素娥於警詢及偵查中證述、證人
    即在場人金承緗於警詢之證述、臺北榮民總醫院臺東分院（
    下稱臺東榮民醫院）診斷證明書、傷勢照、111年3月25日北
    總東醫企字第1110001212號函附病歷資料各1份等資料，為
    其主要論據。
四、訊據被告堅詞否認有何對告訴人為傷害之犯行，辯稱：當日
    17時30分前，告訴人與金承緗在倉庫裡就有吵架，我就把倉
    庫旁鐵門放下來，她們就從旁邊的門出來，告訴人就去廁所
    ，因為已經到下班了，金承緗要去鎖辦公室的門，告訴人從
    廁所出來，就阻止金承緗鎖門，當時我在車上，她們僵持一
    段時間後，當時告訴人是面對門，我沒注意到告訴人用哪隻
    手擋門，我下車從她們中間利用身體優勢將告訴人往旁邊擠
    開，告訴人就自己閃開了，金承緗順利鎖門後我們就離開。
    我沒有拉告訴人的衣領，告訴人當下也沒有說手受傷等語（
    本院卷第96至99頁）。經查：
  ㈠被告與證人金承緗為配偶關係，其等與告訴人均為同事，於1
    10年12月30日17時40分許，在臺東縣○○市○○路0段000巷00號
    門口前，因已屆下班時間，證人金承緗鎖門之際，告訴人以
    要入內拿水杯為由阻擋證人金承緗鎖門，被告見狀下車，與
    告訴人爭執，並有隔開告訴人與證人金承緗之動作等節，業
    據被告於警詢、偵訊及本院審理中自陳在卷（偵卷第10至11
    、55頁，本院卷第96至99頁），核與證人金承緗於警詢及證
    人黃素娥於本院審理時之證述相符（詳如下述）；另告訴人
    於案發當日18時25分前往臺東榮民醫院就診，經診斷結果為
    「左手挫傷併皮下血腫」等節，亦有前揭診斷證明書、病歷
    資料、傷勢照片，此部分之事實均堪先予認定。
　㈡惟查，證人黃素娥雖證述遭被告拉扯後衣領，造成衣服破裂
    及手背受傷等語，然關於受傷經過，證人黃素娥於警詢時先
    證稱：被告徒手拉扯我衣領2次，造成我手背撞到鋁門摩擦
    而受傷（偵卷第13至14頁）；於偵訊時則證稱：被告下車拉
    扯我的衣領把我扯開，我也阻擋，因為門是玻璃門，左邊鎖
    好，右邊還沒鎖，我的手會一直摩擦到門縫，傷勢在左手手
    背（偵卷第87頁）；於本院審理時則證稱：我跟被告及他太
    太金承緗都是同事，之前跟金承緗在舊倉庫營業所曾有糾紛
    ，她還報警。案發當天金承緗下班的時間是17時30分，那天
    她遲延幾分鍾，鎖案發地辦公室的門是她的工作範圍，我知
    道她鎖門就是要下班，因為我想進去辦公室拿水杯，所以我
    用左手掌的背面靠近中間左側那片用地閂鎖起來的門，左手
    手指頭擋住中間右側門的門把，我沒有握抓住門，因為怕被
    夾到所以手沒有在門縫中間，這一片門我只要擋一下，金承
    緗就無法鎖門了，我們就在那邊僵持不下。被告原本在後面
    的貨車上，我說了一句「啊再報警啊，要請警察來嘛」，被
    告就從車上跳下來，他下車，我就想可能大事不妙了。被告
    就拉扯我的衣領，拉了3次才把我扯開，即便被告拉著我，
    我也不讓金承緗關門，所以用身體出力跟被告對抗約1、2分
    鐘，我的手一直維持原來的動作，我的手不是被夾傷的，是
    遭被告拉扯當中被鋁門磨擦的挫傷（本院卷第75至91頁）等
    語，然告訴人就診時向醫生主訴的內容卻為：被人從後方抓
    衣服，強行關門，致「左手被門夾傷」乙節，有上開臺東榮
    民醫院診斷證明書、111年3月25日北總東醫企字第11100012
    12號函附病歷資料附卷可參。是關於告訴人指述遭被告拉扯
    衣領次數為2次或3次，左手係因被門夾傷或磨擦挫傷等節，
    告訴人前後指述不一，證述之真實性已有可疑。
　㈢再者，本件被告僅隔開告訴人與證人金承緗，並無拉扯告訴
    人衣領造成衣服破裂及手背撞到鋁門摩擦而受傷乙節，業據
    證人金承緗於警詢時證稱：當時下班時間我要鎖門，但同事
    黃素娥不讓我關門，我先生邱子軒只是下車把我們雙方隔開
    ，讓我能鎖門，沒有同事黃素娥所敘述遭拉扯衣領服造成衣
    服破裂及受傷等語明確（偵卷第17至19頁），核與被告所述
    相符。另參酌告訴人自陳前與被告及證人金承緗已有糾紛，
    明知證人金承緗下班時間為17時30分，亦明知鎖門為證人金
    承緗之工作，卻在證人金承緗欲鎖門下班之際，僅為拿取辦
    公室內非無替代可能之「水杯」，即強行阻擋證人金承緗鎖
    門，可認為是告訴人找麻煩在先，又出言挑釁在後，其證述
    之憑信性已值懷疑；再依證人黃素娥前揭於本院審理時所述
    僅以手背靠著門，以手指頭阻擋門片靠近，而非以手反握門
    片方式阻止金承緗關門之情節，倘被告真有拉扯告訴人衣領
    ，衡情在無施用點支撐之情形下，告訴人身體應該輕易就遭
    被告扯開移位，又若告訴人於被告下車之際即預想被告可能
    之作為，或在被告第一次拉扯之時，仍執意不讓證人金承緗
    鎖門，基於自我防衛之本能應會以左手反握門片支撐，甚至
    以右手加入阻擋，亦可見告訴人前揭所述與常情不符；又告
    訴人果真遭被告強行拉扯衣領2或3次始遭拉開，則其身體亦
    應有衣服拉扯而磨擦之對應傷勢（如輕微紅腫）之情形，然
    就此部分之傷勢，於告訴人前開病歷、診斷證明書、傷勢照
    片等均付之闕如。另告訴人於事發之後雖曾翌（111）年1月
    4日19時5分前往派出所報案，製作筆錄並拍攝衣服破損之照
    片，固有臺東縣警察局臺東分局知本派出所受理各類案件紀
    錄表、受（處）理案件證明單、刑案照片等資料附卷可參（
    偵卷第24至27頁），然告訴人並非案發當日第一時間即報案
    ，且依前揭報案紀錄均記載案發時間為110年12月30日「16
    時00分」，更均經告訴人親自簽名確認，則告訴人之衣領究
    竟是同日17時40分或16時許破損亦非無疑，況衣領破損之照
    片，亦僅能證明告訴人報案之時衣領破損之情形，別無證據
    證明照片中之衣物即確為告訴人案發之時所穿著。是前揭診
    斷證明書、病歷資料、傷勢照片、報案紀錄、刑案照片，各
    僅能證明告訴人就診之際左手手背確有挫傷併皮下血腫、報
    案時持有該破損之衣物，實無足做為此傷勢及衣物毀損確為
    被告行為所致之補強證據。是尚難僅憑告訴人有瑕疵之指述
    ，遽為不利被告認定之依據。
五、綜上所述，檢察官此部分所提出之證據，均不足以使本院為
    被告有罪之確信，本於「罪證有疑，利於被告」之證據法則
    ，自應諭知被告無罪之判決。
據上論斷，應依刑事訴訟法第301條第1項，判決如主文。
本案經檢察官羅佾德提起公訴，檢察官林靖蓉、陳薇婷到庭執行
職務。
中　　華　　民　　國　　111 　年　　11　　月　　29　　日
                  刑事第二庭  審判長法  官  朱貴蘭
                                    法  官  李承桓
                                    法  官  李昆儒
以上正本證明與原本無異。
如不服本判決應於收受送達後20日內向本院提出上訴書狀，並應
敘述具體理由；其未敘述上訴理由者，應於上訴期間屆滿後20日
內向本院補提理由書（均須按他造當事人之人數附繕本）。「切
勿逕送上級法院」。告訴人或被害人對於本判決如有不服，請書
具不服之理由狀，請求檢察官上訴者，其上訴期間之計算係以檢
察官收受判決正本之日期為準。
                                    書記官  林傳坤
中　　華　　民　　國　　111 　年　　11　　月　　29　　日